【裁判字號】    98,交抗,869
【裁判日期】    980826
【裁判案由】    聲明異議
【裁判全文】
臺灣高等法院臺中分院刑事裁定         98年度交抗字第869號
抗  告  人
即原處分機關  交通部公路總局台中區監理所
代  表  人    丙○○
代  理  人    乙○○
受處分人    甲○○○
上列抗告人因受處分人違反道路交通管理事件聲明異議案件，不
服臺灣台中地方法院中華民國98年7月17日所為裁定（98年度交
聲字第1934號）提起抗告，本院裁定如下：
    主  文
抗告駁回。
    理  由
一、抗告意旨略以：本案依公警局交字第ZDP016819號舉發違反
    道路交通管理事件通知單逕行舉發。針對行經高速公路收費
    站未依規定繳費之處罰，交通部前於95年9月21日以交路字
    第0950009048號函釋略以：「汽車行經收費站未依指示車道
    過站而續有未依規定繳費之行為，有道路交通管理處罰條例
    第27條之適用.. 」，惟不依規定繳費者，是否以駛經高速
    公路收費站未「當場」收取 (含電子收費自動扣款)通行費
    ，即構成該條處罰要件，並以該通過收費站行為時間，為違
    規行為成立之日起算3個月舉發效期，法無明定，但就ETC車
    道通行費未能當場扣款成功時，因車道為無人收費車道，無
    法當場即時繳費，故有「欠費追補繳期」供用路人於期限內
    依規定繳費之補繳機制，故依法理，應以欠費補繳期限終了
    日為欠費行為「行為終了之日」。本案通行費補繳通知單經
    遠通電收股份有限公司於97年11月20日交付台北郵局以掛號
    郵寄繳納期限為97年12月10日之補繳通知 (如附件二)，送
    達地址為台中縣大里市○○路315號，於97年11月26日寄存
    草湖郵局，嗣受處分人未依期限繳費，遲至98年1月6日於嘉
    義監理所繳納完畢600元誤闖車道罰鍰，並未補繳收費站補
    繳單。本所裁處受處分人3000元罰鍰，並追繳欠費，自無不
    合。又有關ETC通行費逾期未繳，其舉發應以欠費補繳期限
    終止日之次日起算至3個月內，就欠費之車輛使用人或車主
    ，經通知後，仍未依期限補繳者，才視為拒繳行為，並依道
    路交通管理處罰條例第27條第1項規定移送國道公路警察局
    舉發，本件受處分人於補繳期限屆滿後 (即97年12月10日之
    後)仍未補繳費用，受處分人之「汽車行駛於應繳費之公路
    不依規定繳費」違規事實始為成立，應無疑義，再者，台灣
    高等法院98年3月31日98年度交抗字第995號交通事件裁定 (
    如附件三)，亦有採此項見解。綜上，請撤銷原裁定，更為
    適法之裁定等語。
二、按違反道路交通管理處罰條例之行為，自行為成立之日起；
    行為有連續或繼續之狀態者，自行為終了之日起，逾3個月
    不得舉發。但汽車肇事致人受傷或死亡案件，因肇事責任不
    明，已送鑑定者，其期間自鑑定終結之日起算，道路交通管
    理處罰條例第90條第1項定有明文，又行為人有本條例之情
    形者，應填製舉發違反道路交通管理事件通知單，並於被通
    知人欄予以勾記，其通知聯依下列規定辦理：4、逕行舉發
    者，應按已查明之資料填註車牌號碼、車輛種類、車主姓名
    及地址，並於通知單上方空白處加註逕行舉發之文字後，由
    舉發機關送達被通知人，道路交通管理事件統一裁罰標準及
    處理細則第11條第1項第2款亦有明文。是交通違規行為，自
    行為終了之日起，逾3個月即不得舉發，而舉發手續是否完
    成，則以舉發之意思表示合法送達於受處分人為要件。第按
    送達，於應受送達人之住居所、事務所或營業所為之，行政
    程序法第72條第1項前段定有明文。經查，本件異議人所有
    之R5-4083號自用小客車於97年10月20日凌晨3時33分許，在
    國道斗南收費站（第8車道）處，因「汽車行駛於應繳費之
    公路不依規定繳費（未申裝戶行駛電子收費車道）」違規，
    為內政部警政署國道公路警察局第四警察隊斗南分隊員警於
    98年2月20日以公警局交字第ZDP016819號舉發違反道路交通
    管理事件通知單逕行舉發，並於98年3月2日將上開通知單郵
    寄至通知單所載之車主地址即台中縣大里市○○路315號，
    而寄存在草湖郵局之事實，有上開通知單及內政部警政署國
    道公路警察局送達證書等影本在卷可稽。惟異議人自97年6
    月6日起即將戶籍由台中縣大里市○○路315號，遷移至台中
    縣太平市○○路463號至今，有其個人基本資料查詢結果、
    遷徙紀錄資料查詢結果在卷可憑，是上開舉發通知單並未合
    法送達於異議人，舉發手續並未完成，自無所謂「本件受處
    分人 (即異議人，以下同)於補繳期限屆滿後 (即97年12月1
    0日之後)仍未補繳費用，受處分人之『汽車行駛於應繳費之
    公路不依規定繳費』違規事實始為成立」之情形，是以異議
    人之「汽車行駛於應繳費之公路不依規定繳費」之違反本條
    例之行為，仍應自其違規行為成立之日起算3個月，逾期即
    不得再為舉發，始屬的論。抗告人以本件異議人於補繳期限
    屆滿後後仍未補繳費用，違規事實始為成立，認受處分人之
    舉發日期尚未逾3個月期間，顯有誤會。從而本件異議人於9
    7年10月20日之違規行為，自該違規行為成立之日 (97年10
    月20日)起算，至交通部公路總局台中區○○○○○道路交
    通管理事件裁決時間 (即98年5月19日)，顯已逾3個月，原
    處分機關於就受處分人上開違規事實所為之裁決，即有未合
    。原審裁定因而認本件異議為有理由，原處分應予撤銷，並
    諭知異議之受處分人不罰，並無違誤。抗告人所執前揭事由
    ，均難採為有利於抗告人之認定。本件抗告為無理由，應予
    駁回。
據上論結，依道路交通案件處理辦法第26條，刑事訴訟法第412
條，裁定如主文。
中    華    民    國    98    年    8    月    26    日
            刑事第四庭    審判長法  官  洪   耀  宗
                                法  官  蔡 王 金 全
                                法  官  劉   登  俊
以上正本證明與原本無異。
不得再抗告。
                                書記官  謝   雅  惠
中    華    民    國    98    年    8     月    26    日


司法院資訊處製作；財團法人民間司法改革基金會備份。
